【裁判字號】    94,金上訴,2313
【裁判日期】    950425
【裁判案由】    違反銀行法等
【裁判全文】
臺灣高等法院臺中分院刑事判決      94年度金上訴字第2313號
上  訴  人  臺灣彰化地方法院檢察署檢察官
上  訴  人
即  被  告  戊○○
選任辯護人  羅豐胤  律師
            張崇哲  律師
上  訴  人
即  被  告  己○○
選任辯護人  羅豐胤  律師
            洪明儒  律師
上  訴  人
即  被  告  癸○○
            壬○○
被      告  丁○○
上三人共同
選任辯護人  張崇哲  律師
            江慧鈴  律師
上  訴  人
即  被  告  甲○○
選任辯護人  羅豐胤  律師
            洪明儒  律師
上列上訴人等因被告等違反銀行法等案件，不服臺灣彰化地方法
院94年度金重訴字第1號，中華民國94年10月18 日第一審判決（
起訴案號：臺灣彰化地方法院檢察署94年度偵字第4917號），提
起上訴，本院判決如下：
    主  文
原判決關於戊○○、己○○、甲○○、壬○○部分及癸○○關於
違反銀行法與所定執行刑部分，均撤銷。
戊○○、己○○、甲○○、壬○○、癸○○共同違反非銀行不得
辦理國內外匯兌業務之規定，戊○○處有期徒刑壹年拾月。己○○、癸○○、甲○○、壬○○各處有期徒刑壹年陸月。戊○○緩
刑伍年，己○○、甲○○、壬○○各緩刑年。扣案如附表一（
編號３、４、除外）所示之物沒收。犯罪所得新臺幣柒拾萬
伍仟伍佰伍拾柒元，沒收之。
其他上訴駁回。
癸○○第二項主刑部分所處有期徒刑壹年陸月與上訴駁回主刑部
分所處有期徒刑伍月，應執行有期徒刑壹年玖月。
    事  實
一、戊○○非以經營銀行業為職業，明知除法律另有規定者外，
    非銀行不得經營辦理國內外匯兌業務，竟於民國（下同）94
    年2月22 日，赴大陸地區與大陸成年男子陳耀光（年籍不詳
    ），共同基於非法匯兌之犯意聯絡，由陳耀光在大陸地區負
    責招攬不特定之客戶，受該不特定客戶委託，兌換新臺幣及
    人民幣，再由戊○○負責在臺灣地區提供非法匯兌之帳戶，
    並負責辦理匯款工作。戊○○於94年3月1日返回臺灣地區後
    ，旋邀集其女兒己○○、女婿癸○○、助理甲○○、司機壬○○，共同基於辦理非法匯兌之犯意聯絡，先由癸○○、甲○○、壬○○、戊○○開立如附表二所示之帳戶（帳號、開
    戶日期，詳如附表二所示），作為從事非法匯兌之轉帳帳戶
    ，並由甲○○、己○○擔任臺灣地區之匯款及會計工作。其
    非法匯兌之運作方式為：由陳耀光收受大陸地區不特定客戶
    委託兌換人民幣及新臺幣，先計算新臺幣兌換人民幣之匯率
    後。或先由臺灣地區之客戶，將新臺幣匯入如附表二所示之
    帳戶內，嗣陳耀光再通知甲○○、己○○，於指定之時間將
    指定之款項匯至陳耀光所指定之臺灣帳戶內，待甲○○、己○○匯款完成後，陳耀光即將人民幣匯至客戶指定位於大陸
    地區之帳戶內；或由大陸地區之客戶丙○○、辛○○、劉繼
    添、乙○○等人，將一定數額之人民幣透過管道交予陳耀光
    後，再由陳耀光指示甲○○、己○○將指定之款項，從附表
    二所示之帳戶內，匯入上開客戶所指定之臺灣地區帳戶內。
    合計自94年3月7日起，至94年6月24 日止，非法匯兌新臺幣
    （下同）一億八千三百八十八萬九千二百零九元（各帳戶非
    法匯兌金額詳如附表二所示），非法匯兌抽佣比例以匯兌金
    額千分之四之比例計算，總計犯罪所得為七十三萬五千五百
    五十七元（元以下四捨五入）。
二、癸○○另基於意圖營利之概括犯意，利用臺灣股票期貨指數
    為賭博工具，自93年8月起，至94年6月23日止，以其位於花
    蓮縣花蓮市○○路○段268巷1號住處為賭博場所，擔任組頭
    ，依每口漲跌一點以二百元計算之價格，邀約不特定之賭客
    簽注多（漲）或空（跌），迄賭客平倉時，再行結算輸贏之
    賭金，如簽中則由癸○○給付賭金予賭客，若未簽中，則由
    賭客給付賭金予癸○○。癸○○另就賭客每簽注一口，收取
    二百五十元之手續費。
三、嗣經警於94年6月24 日，持搜索票執行搜索查獲，並扣得戊○○、己○○、癸○○、甲○○、壬○○所有，供非法匯兌
    所用，如附表一所示之物、存摺12本；癸○○所有、供聚眾
    賭博所用之臺股期指賭博紀錄單12張。及與本案無關之黃義
    寶所有之ＭＯＴＯＲＯＬＡ手機1支，大陸足球月報表10 張
    、大陸足球支出收入傳真單17張、楊麗華保證責任花蓮第二
    信用合作社（下稱花蓮二信）支票簿1 本、黃麗玲花蓮二信
    代收票據憑摺1本、黃麗玲花蓮二信活期儲蓄存摺1本、楊麗
    華花蓮二信活期儲蓄存摺2本、楊麗華花蓮中小企銀存摺1本
    、花蓮二信丁○○約定轉帳書、花蓮二信匯款委託書、大陸
    地區大連市中級法院刑事判決書2 份等物。戊○○、己○○
    、癸○○、甲○○、壬○○嗣於偵查中自白，戊○○並在原
    審自動繳交犯罪全部所得。
四、案經臺灣彰化地方法院檢察署檢察官偵查起訴。
    理  由
壹、有罪部分：
一、上開事實欄一之部分，業據被告戊○○、甲○○、己○○、
    癸○○、壬○○分別於警訊、偵查中坦承不諱，核與證人丙○○、丁銘忠、辛○○、乙○○於警詢時、證人王良坑於偵
    查中證述之情節大致相符，此外並有監察電話譯文表、入出
    境查詢結果表、匯出金額資料表、臺灣土地銀行花蓮分行（
    下稱土地銀行）客戶歷史交易明細查詢單、客戶往來明細查
    詢單、入戶電匯申請書，國泰世華商業銀行花蓮分行（下稱
    國泰世華銀行）帳戶資金流向、郵政跨行匯款申請書、匯出
    匯款回條，及傳真影本附卷可稽，復有如附表一所示之物、
    存摺12本扣案可資佐證。而附表二所示帳戶支出總額，業經
    土地銀行、國泰世華銀行核算無誤，有上開銀行函附資料可
    稽（見偵查卷第125至158頁、第165至172頁、原審卷(一)第15
    9頁、第166頁）。其中除被告戊○○附表二編號４帳戶於94
    年4月14 日匯至花蓮二信被告丁○○帳戶之一百萬元，及被
    告甲○○附表二編號６所示帳戶於94年3月22 日匯至花蓮二
    信被告丁○○帳戶之三百零七萬七千零四十六元，與非法匯
    兌行為無關，應予扣除外（理由後述），依此計算本案非法
    匯兌金額合計為一億八千三百八十八萬九千二百零九元。另
    被告癸○○就事實欄二之部分所載連續聚眾賭博犯行，業據
    其坦承不諱，並有通訊監察譯文附卷可稽，及臺股期指賭博
    紀錄單12張扣案可證。
二、審理時，被告戊○○辯稱：我主觀上並不知自己的行為觸犯
    法令，否則不可能以自己或女兒、女婿的帳戶做為匯款使用
    ，且我從事兩岸匯款，係因缺乏直接通匯的正常管道所致，
    對於一般社會大眾的財產並未造成影響云云；被告甲○○辯
    稱：我因任職在花蓮市代表會，擔任戊○○的助理，戊○○
    要我提供自己帳戶予其友人匯款使用，並為其管理帳目，我
    基於長官指示，才奉命行事，並不知會構成犯罪云云；被告
    己○○辯稱：我是戊○○的女兒，受父親指示匯款及記帳，
    純因不懂法令規定，否則不致將自己的銀行帳戶出借給他人
    使用云云；被告癸○○辯稱：我是戊○○的女婿，聽從戊○○的指示才開立帳戶供匯款使用云云；另被告壬○○辯稱：
    我是在花蓮市代表會服務，擔任戊○○的司機，戊○○要我
    開戶，戊○○如何使用帳戶我不清楚，我沒有犯罪故意云云
    。惟按不得因不知法律而免除其刑事責任，刑法第16條前段
    定有明文，被告戊○○、甲○○、己○○固均以其不知法律
    置辯，並舉土地銀行花蓮分行專員詹柏仁為證，證人詹柏仁
    固證稱：「（戊○○有無跟你問過人家匯款給他，他再轉帳
    出去是否構成犯罪行為？）有談過這個問題，他有跟我請教
    ，我告訴他只要透過銀行正常匯進匯出都是合法的」等語（
    見原審卷(二)第68頁）。但又證稱：「（依你所知，銀行知道
    匯款人是收受人家金錢，而代為轉匯到他處，銀行是否會接
    受辦理？）依銀行法規定，我們不能接受辦理」等語（見原
    審卷(二)第68、69頁），則證人詹柏仁所稱正常匯兌程序，自
    不包括本案非法匯兌在內，從而，證人詹柏仁上開證詞，自
    不得為被告等有利之認定。被告戊○○、甲○○、己○○、
    癸○○、壬○○明知自己非銀行業，竟與陳耀光基於共同之
    犯意聯絡及行為分擔，在臺灣地區與大陸地區兩地，辦理通
    匯行為，違反銀行法第29條第1 項之規定，至為明確。另被
    告癸○○與被告己○○係夫妻，且婚後均同住（見原審卷第
    77頁），其妻即被告己○○在警訊稱：「癸○○帳戶都是由
    本人開戶，然後交給我使用，都是主席（指戊○○）叫我們
    開戶，讓他作為匯款使用」等語（見警卷第12頁），被告甲○○在原審以證人身份接受詰問時亦證稱：「癸○○的帳戶
    是戊○○直接向他借調，94年3 月在土地銀行花蓮分行將存
    摺交給我」等語（見原審卷(二)第70、71頁），被告癸○○並
    在偵查中陳稱：「土地銀行帳戶是我岳父在3 月上旬，到代
    表會配合甲○○幫我開戶，花蓮二信存摺放在我太太那邊」
    等語（見偵查卷(一)第45頁），足見被告癸○○對於所開立之
    帳戶係供被告戊○○辦理非法匯兌，亦知情無疑。至被告壬○○除於警詢時自承：「大約知道上開帳戶是用於金錢匯兌
    」等語外，於偵查中復自承：「（你知道主席叫你去聲請帳
    戶之用途？）據我所知是要把我帳戶做為收受他人匯入的錢
    再轉匯出去」等語（見偵查卷(一)第40頁），足認其知情並參
    與本案非法匯兌行為甚明。
三、被告等非法匯兌之犯罪所得，據被告戊○○在警訊稱：「我
    與陳耀光說好，每由他匯入新臺幣一百萬元，再由我轉匯出
    去，我可獲利人民幣一千元‧‧」等語（見彰化縣警察局刑
    案卷第4 頁），復於偵查時稱：「我與阿光約定，替他每轉
    匯一百萬元臺幣，我可以得利百分之零點四的報酬」等語（
    見偵查卷(一)第37頁），依其所述，每匯兌新臺幣一百萬元，
    可獲得一千元人民幣之報酬，而依人民幣兌換新臺幣一比四
    之匯率計算，報酬率為匯兌金額（新臺幣）之千分之四。證
    人丙○○在警訊雖稱其從大陸匯款回臺灣，係以「約每匯兌
    十萬元，即被抽取三、四千元之手續費」云云（見偵查卷(二)
    第174 頁），然於本院則結證：「我是朋友介紹匯款的，匯
    款的事情，我是請代理人幫我匯的，他還要再轉一手」等語
    （見本院卷(二)第30頁反面），是丙○○並非直接匯款，而係
    在大陸輾轉經過二手，始將錢匯回臺灣，其間不免多層遭人
    抽佣，以致產生手續費高達百分之三之情形，本院參以另一
    從大陸匯款回臺灣之證人辛○○在警訊時稱其匯款回臺灣之
    手續費為千分之六等語（見偵查卷(二)第182 頁），與被告戊○○所供之千分之四，極相接近，是以本院認定本案非法匯
    兌抽佣之比例為每百萬元新臺幣抽取四千元，亦即手續費為
    千分之四。則依本案非法匯兌總金額為一億八千三百八十八
    萬九千二百零九元，以千分之四之比例計算，其犯罪所得應
    為七十三萬五千五百五十七元。
四、按銀行法第29條第1 項規定，除法律另有規定外，非銀行不
    得辦理國內外匯兌業務，所謂「匯兌」係指寄款、領款之一
    種方式，由某地付款，而於指定之地點領款而言；而所謂「
    國內外匯兌」係指銀行利用與國內異地或國際間同業相互劃
    撥款項之方式，如電匯、信匯、票匯等，以便利顧客國內異
    地或國際間交付款項之行為，以代替現金輸送，了結國際間
    財政上、金融上及商務上所發生之債權債務，收取匯費，並
    可得無息資金運用的一種銀行業務而言。是凡從事異地間寄
    款、領款之行為，無論是否賺有匯差，亦不論於國內或國外
    為此行為，均符合銀行法第29條第1 項之「匯兌業務」之規
    定。被告戊○○、甲○○、己○○、癸○○、壬○○與陳耀
    光共同從事匯兌業務，經營在大陸地區收受客戶交付人民幣
    款項，而在臺灣地區將等值新臺幣交付予客戶指定之受款人
    ，及在臺灣地區收受客戶交付新臺幣款項，而在大陸地區將
    等值人民幣交付於客戶指定之受款人，均違反銀行法第29條
    第1 項規定，亦經原審向行政院金融監督管理委員會銀行局
    查明無誤，有該局函覆資料可佐（見原審卷(一)第57頁），其
    等辯稱僅在臺灣地區匯款，不生違法問題云云，核屬無據。
    被告等有違反銀行法之犯行，堪予認定。被告癸○○之賭博
    犯行，亦堪認定，均應依法論科。
五、核被告戊○○、甲○○、己○○、癸○○、壬○○所為，係
    違反銀行法第29條第1 項：非銀行不得辦理國內外匯兌業務
    之規定，應依同法第125條第1項之規定處斷。被告癸○○另
    犯刑法第266條第1項前段之普通賭博罪、第268 條之意圖營
    利供給賭博場所及聚眾賭博罪。被告戊○○、甲○○、己○○、癸○○、壬○○，與陳耀光間就上開違反銀行法犯行，
    有犯意聯絡、行為分擔，均為共同正犯。又非法匯兌行為，
    性質上為繼續犯，屬於包括一罪，無連續犯之適用。被告癸○○所犯之普通賭博罪、意圖營利供給賭博場所及聚眾賭博
    罪間，係一行為觸犯數罪名，應依刑法第55條規定，從一重
    之聚眾賭博罪處斷，其多次聚眾賭博犯行，時間緊接、所犯
    又係構成要件相同之罪名，顯係基於概括犯意反覆為之，為
    連續犯，應依刑法第56條規定，以一罪論，並加重其刑。被
    告癸○○所犯銀行法第125條第1項之罪，及聚眾賭博罪間，
    犯意個別、行為互異，應予分論併罰。查被告戊○○、甲○○、己○○、癸○○、壬○○於偵查中即自白上開違反銀行
    法第125條第1項犯行，且本案犯罪所得七十三萬五千五百五
    十七元，已據被告戊○○自動繳交（包括於所繳之五百五十
    一萬六千六百七十六元中），有原審贓證物款收據2 紙可據
    ，是被告戊○○、甲○○、己○○、癸○○、壬○○部分應
    依銀行法第125條之4第2 項規定，減輕其刑。原審就被告癸○○賭博部分，適用刑法第266條第1項前段、第268 條、第
    55條、第56條，罰金罰鍰提高標準條例第1 條前段，量處有
    期徒刑五月，並就扣案之臺股期指賭博紀錄單，係被告癸○○所有，供聚眾賭博所用之物，依刑法第38條第1項第2款宣
    告沒收，其認事用法及量刑並無不合，被告上訴謂量刑過重
    及檢察官上訴指量刑過輕云云，均非可取，此部分上訴為無
    理由，應予駁回。至被告癸○○、戊○○、甲○○、己○○
    、壬○○違反銀行法部分，原審雖予論科，惟查被告等所獲
    取之不法所得為七十三萬五千五百五十七元，原判決認係五
    百五十一萬六千六百七十六元，已有未合，且附表一編號３
    、４、之物，均非被告等所有（詳如後敘），原判決予以
    宣告沒收，亦有未洽，是被告等上訴謂無犯罪故意及檢察官
    上訴指量刑過輕云云，雖無可取，惟原判決此部分既有可議
    ，即應予撤銷改判，爰審酌被告等所以從事為臺灣與大陸地
    區之匯兌業務，實因兩岸缺乏直接通匯之正常管道所致，被
    告等因未諳法律，違反銀行法之規定，代客辦理匯兌，惟所
    收取之手續費為千分之四，尚非過苛，且未使用詐騙手段欺
    騙任何人致生糾紛或造成損害，及其犯後已將犯罪所得繳出
    ，態度良好，坦承犯行等一切情狀，各量處如主文第二項所
    示之刑，並以被告甲○○、己○○、壬○○前均未曾受有期
    徒刑以上刑之宣告，被告戊○○於70年間曾犯妨害兵役治罪
    條例之罪，經臺灣花蓮地方法院判處有期徒刑三月，於70年
    10月23日易科罰金執行完畢後，已逾五年未曾受有期徒刑以
    上刑之宣告，有被告等之臺灣高等法院被告前案紀錄表在卷
    可考，此次因一時失慮，觸犯刑章，經受刑之宣告，應知所
    警惕，當無再犯之虞，且被告戊○○因本案被羈押達四個半
    月之久，已足教訓，因認所宣告之刑，以暫不執行為適當，
    故均併予諭知如主文第二項所示之緩刑期間，以啟自新。至
    被告癸○○因尚犯期貨指數賭博之罪，自不宜為緩刑之諭知
    ，其所犯違反銀行法及賭博二罪，並定其應執行刑為有期徒
    刑一年九月。扣案之如附表一（編號３、４、除外）所示
    之物，係被告戊○○、甲○○、己○○、癸○○、壬○○所
    有、供非法匯兌所用之物；臺股期指賭博紀錄單12張、係被
    告癸○○所有、供聚眾賭博所用之物，均據其自承在卷，均
    應依刑法第38條第1項第2款規定，沒收之。至附表一編號３
    、４之電腦主機及傳真機，被告戊○○、甲○○均供稱係屬
    花蓮市代表會所有之公物，另編號之傳真機，據被告戊○○、癸○○供稱係屬法鼓山永安股份有限公司所有之物等語
    ，上開物品既非被告所有物，故均不予宣告沒收。又非法匯
    兌犯罪所得七十三萬五千五百五十七元，則應依銀行法第13
    6條之1規定，沒收之，因此項犯罪所得之財物，業經被告戊○○於原審繳交完畢（包括於所繳之五百五十一萬六千六百
    七十六元中），有繳費收據2紙在卷可稽（見原審卷(二)第193
    至195 頁），故無庸於主文再行諭知如全部或一部不能沒收
    時，以其財產抵償之，併予敘明。至本案另扣得之存摺12本
    ，依照申領時之約定，所有權屬於各該銀行所有；黃義寶所
    有之ＭＯＴＯＲＯＬＡ手機1支、大陸足球月報表10 張、大
    陸足球支出收入傳真單17 張、楊麗華花蓮二信支票簿1本、
    黃麗玲花蓮二信代收票據憑摺1 本、黃麗玲花蓮二信活期儲
    蓄存摺1本、楊麗華花蓮二信活期儲蓄存摺2本、楊麗華花蓮
    中小企銀存摺1 本、花蓮二信丁○○約定轉帳書、花蓮二信
    匯款委託書、大陸地區大連市中級人民法院刑事判決書2 份
    ，則並無證據證明與本案有關，爰均不予沒收，附此敘明。
貳、不另為無罪諭知及移送併辦部分：
一、公訴意旨另以：被告戊○○、甲○○、己○○、癸○○、壬○○明知經由上開非法匯兌在兩岸流竄之資金，必然包含因
    常業詐欺，及銀行法第125條第1項等重大犯罪所得之財物。
    為圖取常業詐欺集團，與兩岸間龐大金額匯兌之利益，由陳
    耀光負責招攬代號「Ｆ１」等大陸地區電話詐騙集團，並受
    委託兌換新臺幣及人民幣，透過上開非法匯兌模式，做為洗
    錢管道，由大陸地區之電話詐騙集團下達指示予被告鍾尚穎
    、鄭棋文，再由被告鍾尚穎指示被告廖辰晏、鄭棋文（被告
    鍾尚穎、廖辰晏、鄭棋文涉嫌常業詐欺部分，另案審理），
    將所提領之詐騙金額，以現金匯款方式，於94年3 月間，分
    筆存入甲○○、壬○○如附表二編號３、５、６所示之帳戶
    內，總計金額八百四十七萬元，待陳耀光依據匯率換算人民
    幣後，再匯款至代號「Ｆ１」等大陸地區電話詐騙集團指定
    之帳戶內，使代號「Ｆ１」等大陸地區電話詐騙集團得以順
    利取得鉅額詐騙金額，而毋庸擔心身分及其犯罪所得財物曝
    光。被告戊○○、甲○○、己○○、癸○○、壬○○即以此
    非法匯兌之方式，收受、搬運及掩飾兩岸間常業詐欺，及不
    法匯兌所得之財物，因認被告戊○○、甲○○、己○○、癸○○、壬○○另牽連犯洗錢防制法第9條第3項常業洗錢罪嫌
    。
二、訊據被告戊○○、甲○○、己○○、癸○○、壬○○均矢口
    否認有何違反洗錢防制法第9條第3項常業洗錢之犯行，並辯
    稱：與詐騙集團不認識，若知錢是詐騙集團的錢，必不會幫
    忙，如果要洗錢行為，絕對不會用自己戶頭，非法匯兌所得
    ，雖已與陳耀光會算，但並未匯回臺灣地區等語。經查：洗
    錢防制法第1 條規定：「為防制洗錢，追查重大犯罪，特制
    定本法」，其立法目的係為防止洗錢者利用各種管道漂白非
    法所得之洗錢行為，掩飾其犯罪事實，逃避或妨礙重大犯罪
    之追查或處罰，以遏阻洗錢者享受其重大犯罪所得之財物或
    財產上利益，其保護之法益係國家對於重大犯罪之訴追及處
    罰權，洗錢防制條例第2 條明定：「洗錢」之定義為：（一
    ）掩飾或隱匿因自己或他人重大犯罪所得財物或財產上利益
    者。（二）收受、搬運、寄藏、故買或牙保他人因重大犯罪
    所得財物或財產上利益者，並於同法第3條第1項列舉「重大
    犯罪」之範圍；行為人掩飾或隱匿因自己或他人犯罪所得財
    物或財產上利益，或收受、搬運、寄藏、故買、牙保他人犯
    罪所得財物或財產上利益，未必當然成立洗錢罪，而須上開
    財物或財產上利益係自己或他人重大犯罪所得，且行為人基
    於逃避或妨礙該重大犯罪之追查或處罰之犯意，並有為逃避
    或妨礙該重大犯罪之追查或處罰之行為，始克相當（最高法
    院92 年度台上字第2963 號判決參照）。本件被告鍾尚穎曾
    指示被告廖辰晏、鄭棋文，將所提領詐騙款項，以現金匯款
    方式，於94年3 月間，分筆存入被告甲○○、壬○○如附表
    二編號３、５、６所示之帳戶內，總計金額八百四十七萬元
    ，固有匯款執據、帳戶交易明細等可證。惟本院審酌被告鍾
    尚穎、廖辰晏、鄭棋文均證稱：並不認識被告戊○○、甲○○、己○○、癸○○、壬○○，其係因大陸地區上游指示，
    始匯款到被告甲○○、壬○○如附表二編號３、５、６所示
    之帳戶，其認為那是人頭帳戶等情。再參以被告鍾尚穎指示
    被告廖辰晏、鄭棋文匯入被告甲○○、壬○○如附表二編號
    ３、５、６所示之帳戶金額八百四十七萬元，與被告戊○○
    、甲○○、己○○、癸○○、壬○○辦理非法匯兌總金額一
    億八千三百八十八萬九千二百零九元相較，所佔比例甚低，
    公訴人所指：被告戊○○、甲○○、己○○、癸○○、壬○○明知經由上開非法匯兌在兩岸流竄之資金，必然包含因常
    業詐欺重大犯罪所得之財物乙節，實嫌率斷。本案既無其他
    證據證明被告戊○○、甲○○、己○○、癸○○、壬○○係
    基於逃避或妨礙被告鍾尚穎、廖辰晏、鄭棋文所涉常業詐欺
    重大犯罪之追查或處罰之犯意，而收受上開匯款，則被告戊○○、甲○○、己○○、癸○○、壬○○所涉掩飾、收受、
    搬運他人重大犯罪所得財物部分，其犯罪應屬不能證明。另
    本案就被告戊○○、甲○○、己○○、癸○○、壬○○非法
    匯兌犯罪所得七十三萬五千五百五十七元部分，亦無證據足
    資證明曾經匯入附表二所示帳戶內，是就被告戊○○、甲○○、己○○、癸○○、壬○○所涉掩飾或隱匿因自己違反銀
    行法第125條第1項犯罪所得之財物部分，其犯罪亦屬不能證
    明。從而，公訴人認被告戊○○、甲○○、己○○、癸○○
    、壬○○另牽連犯洗錢防制法第9條第3項之常業洗錢罪嫌，
    即有未合，惟此部分與事實欄第1項所載違反銀行法第125條
    第1 項犯行，公訴人既認有牽連犯之裁判上一罪關係，爰不
    另為無罪之諭知。
三、被告戊○○、甲○○、癸○○、己○○、壬○○等被訴為上
    開被告鍾尚穎等人常業詐欺集團洗錢部分，犯罪既屬不能證
    明，已如上述，則臺灣彰化地方法院檢察署於 94年12月5日
    以彰檢榮字第94偵8848字第49057 號函送犯罪情節相同之庚○○等76名被害人部分，請求一併審理一節，即無何連續犯
    之裁判上一罪關係，且併案之案卷事證亦無受害人之款項流
    入被告等之戶頭匯往大陸或匯回臺灣之紀錄，是亦與被告等
    從事上開匯兌之行為無關，自無從併案審理，此部分應予退
    回，另為處理，併此敘明。
參、無罪部分：
一、公訴意旨另認被告丁○○亦與被告戊○○、甲○○、己○○
    、癸○○、壬○○共犯如事實欄一之部分所載之違反銀行法
    第125條第1項犯行，及理由欄不另為無罪諭知部分所載之洗
    錢防制法第9條第3項之常業洗錢犯行等情。
二、訊據被告丁○○堅辭否認上開犯行，辯稱：其係被告戊○○
    之司機，花蓮二信的帳戶是93年7月9日，被告戊○○指示其
    與被告己○○前往開戶，開戶後該帳戶之存摺、印章均直接
    由被告己○○保管，其不知該帳戶用途為何等語。經查，公
    訴人認被告丁○○涉有上開犯行，係以被告丁○○所有之花
    蓮二信帳號：00000000000000帳戶，其中由
    被告戊○○附表二編號４帳戶，於94年4月14 日匯入一百萬
    元，及由被告甲○○附表二編號６所示帳戶，於 94年3月22
    日匯入三百零七萬七千零四十六元為據。然被告丁○○上開
    帳戶係於93年7月9日即已開立，此有花蓮二信存款印鑑卡、
    開戶資料可證（見偵查卷(二)第200 頁）。且被告戊○○係94
    年3月1日返回臺灣地區後，始邀集被告己○○、癸○○、甲○○、壬○○共犯如事實欄一之部分所載非法匯兌犯行，已
    如前述。則被告丁○○上開帳戶既係於93年7月9日，被告戊○○等人辦理非法匯兌之前即已開立，其是否與非法匯兌有
    關，已非無疑。且依卷附被告丁○○上開帳戶存款明細分類
    帳、當日交易明細查詢單等資料（見偵查卷(二)第201頁至第2
    05頁），並無從證明上開帳戶係作為辦理非法匯兌所用，況
    其中亦無被告鍾尚穎、廖辰晏、鄭棋文常業詐欺所得詐騙款
    項匯入，據被告戊○○證稱：「我是因為93年7月9日資金太
    多，怕人家知道，所以才叫丁○○去花蓮二信開個帳戶讓我
    把錢存進去」等語（見原審卷(一)第178 頁）；被告己○○亦
    證稱：「（這帳戶是要作何用？）戊○○私人私房錢」（見
    原審卷(二)第73頁）等情，足見被告丁○○上開帳戶，係用作
    被告戊○○其他私人用途，與本案非法匯兌，及被告鍾尚穎
    等之常業詐欺洗錢，並無關聯。而關於上開一百萬元、三百
    零七萬七千零四十六元之匯款緣由，被告甲○○、己○○證
    稱：係陳耀光欠被告戊○○的錢等語（見原審卷(二)第71、73
    頁），與被告戊○○於警詢時證稱：「該筆款項是我叫陳耀
    光將我存放在大陸廈門交通銀行的人民幣換算成新臺幣後，
    匯回甲○○帳戶內，再由甲○○轉匯至己○○所使用丁○○
    帳戶內」等語，雖非一致，然被告戊○○、甲○○、己○○
    、癸○○、壬○○上述非法匯兌之犯罪所得七十三萬五千五
    百五十七元，並無證據足資證明曾經匯入附表二所示帳戶內
    ，是以無從證明上開一百萬元、三百零七萬七千零四十六元
    款項，與被告戊○○等人非法匯兌之犯罪所得有關，從而原
    審以被告丁○○被訴違反銀行法及洗錢犯行，其犯罪尚屬不
    能證明，而予諭知無罪之判決，並無不合。檢察官上訴意旨
    仍執詞指摘原審此部分之判決不當云云，非可採取，上訴為
    無理由，應予駁回。
肆、據上論斷，應依刑事訴訟法第368條、第369 條第1項前段、
    第364條、第299條第1項前段，銀行法第125條第1項、第125
    條之4第2項前段、第136條之1，刑法第11條前段、第28條、
    第74條第1款、第2款、第51條第5款、第38 條第1項第2款，
    判決如主文。
本案經檢察官子○○到庭執行職務。
中    華    民    國    95    年    4    月    25     日
                刑事刑三庭  審判長法  官  王  增  瑜
                                  法  官  廖  柏  基
                                  法  官  陳  欣  安
上列正本證明與原本無異。
關於違反銀行法部分，得上訴。
關於賭博罪部分，不得上訴。
如不服本判決應於收受送達後十日內向本院提出上訴書狀，其未
敘述上訴之理由者並得於提起上訴後十日內向本院補提理由書（
均須按他造當事人之人數附繕本）。
                                  書記官  阮  正  枝
中    華    民    國    95    年    4     月    27    日
附錄：
銀行法第125條第1項
違反第二十九條第一項規定者，處三年以上十年以下有期徒刑，
得併科新臺幣一千萬元以上二億元以下罰金。其犯罪所得達新臺
幣一億元以上者，處七年以上有期徒刑，得併科新臺幣二千五百
萬元以上五億元以下罰金。
附表一：
┌──┬──────────────┬────┐
│編號│品項                        │數量    │
├──┼──────────────┼────┤
│１  │美金匯款水單                │２份    │
├──┼──────────────┼────┤
│２  │網路銀行約定書              │４份    │
├──┼──────────────┼────┤
│３  │電腦主機（含螢幕）          │１部    │
├──┼──────────────┼────┤
│４  │傳真機                      │１部    │
├──┼──────────────┼────┤
│５  │3星行動電話                 │１支    │
├──┼──────────────┼────┤
│６  │ＯＫＷＡＰ行動電話          │１支    │
├──┼──────────────┼────┤
│７  │帳單                        │１５張  │
├──┼──────────────┼────┤
│８  │帳冊筆記本                  │１本    │
├──┼──────────────┼────┤
│９  │名片                        │１２張  │
├──┼──────────────┼────┤
│１０│交通銀行個人借記卡申請表    │１張    │
├──┼──────────────┼────┤
│１１│網路網址表                  │１張    │
├──┼──────────────┼────┤
│１２│入戶電匯申請書              │２４張  │
├──┼──────────────┼────┤
│１３│土銀匯款單                  │１７份  │
├──┼──────────────┼────┤
│１４│記帳單                      │３１張  │
├──┼──────────────┼────┤
│１５│帳冊                        │２本    │
├──┼──────────────┼────┤
│１６│電話記事簿                  │２本    │
├──┼──────────────┼────┤
│１７│大陸傳真單                  │１４張  │
├──┼──────────────┼────┤
│１８│五月份報表                  │１張    │
├──┼──────────────┼────┤
│１９│傳真明細表                  │３張    │
├──┼──────────────┼────┤
│２０│三星手機                    │２支    │
├──┼──────────────┼────┤
│２１│印章                        │５枚    │
├──┼──────────────┼────┤
│２２│傳真機                      │１部    │
├──┼──────────────┼────┤
│２３│摩托羅拉手機                │１支    │
├──┼──────────────┼────┤
│２４│ＮＯＫＩＡ手機              │１支    │
└──┴──────────────┴────┘
附表二：
┌──┬──────────┬─────┬──────────┐
│編號│匯兌金額（新臺幣）  │帳戶所有人│銀行及帳號          │
│    │                    │及開戶日期│                    │
├──┼──────────┼─────┼──────────┤
│１  │73,246,990元        │癸○○    │土地銀行花蓮分行    │
│    │                    │94.3.18   │000000000000        │
├──┼──────────┼─────┼──────────┤
│２  │51,932,579元        │甲○○    │土地銀行花蓮分行    │
│    │                    │94.3.18   │000000000000        │
├──┼──────────┼─────┼──────────┤
│３  │30,353,331元        │壬○○    │土地銀行花蓮分行    │
│    │                    │94.3.18   │000000000000        │
├──┼──────────┼─────┼──────────┤
│４  │3,820,000元         │戊○○    │土地銀行花蓮分行    │
│    │                    │94.3.18   │000000000000        │
├──┼──────────┼─────┼──────────┤
│５  │6,004,188元         │壬○○    │國泰世華銀行花蓮分行│
│    │                    │94.3.7    │000000000000        │
├──┼──────────┼─────┼──────────┤
│６  │18,532,121元        │甲○○    │國泰世華銀行花蓮分行│
│    │                    │94.3.7    │000000000000        │
└──┴──────────┴─────┴──────────┘
                                                      Ｆ


司法院資訊處製作；財團法人民間司法改革基金會備份。
